臺灣高等法院刑事判決　　　　　　　　94年度上訴字第2255號
上　訴　人　臺灣桃園地方法院檢察署檢察官
上　訴　人
即　被　告　甲○○
被　　　告　丙○○
選任辯護人　莊守禮律師
　　　　　　邱鎮北律師
被　　　告　戊○○
　　　　　　　　　　號
　　　　　　丁○○（原名鄭天賜、鄭元隆）
　　　　　　　　　　號
　　　　　　己○○
　　　　　　乙○○
　　　　　　　　　　號
上列上訴人因被告懲治走私條例等案件，不服臺灣桃園地方法院
91年度訴字第997號，中華民國91年11月20日第一審判決（起訴
案號：臺灣桃園地方法院檢察署90年度偵字第19351號），提起
上訴，本院判決如下：
    主      文
原判決關於甲○○部分撤銷。
甲○○共同私運管制物品進口逾公告數額，處有期徒刑拾月。扣
案新台幣伍萬元及如附表所示之物均沒收。
其他上訴駁回。
    事      實
一、甲○○有下列前案紀錄（於本件不構成累犯）：
  (一)曾因犯恐嚇罪，於民國（下同）81年6月30日，經台灣士林
    地方法院以81年訴字第254號，判處有期徒刑一年，緩刑四
    年，嗣經上訴，於81年12月22日經本院以81年上訴字第4764
    號駁回而告確定。
  (二)又因犯過失傷害罪，於84年9月6日，經台灣臺北地方法院以
    84年交易字第115號判處有期徒刑六月，嗣經確定，並於85
    年7月7日送監執行，指揮書執畢日期為86年1月6日，嗣於85
    年9月7日，改繳罰金出監執行完畢。
  (三)又因違反妨害兵役治罪條例案件，於85年8月21日，經台灣
    士林地方法院以85年易字第1916號判處拘役二十日，嗣於85
    年9月27日確定，並於85年10月30日易科罰金執行完畢。
二、甲○○與邱應欽、朱正達（業經原審判處拘役30日確定），
    其等與名為「林」之不詳年籍成年男子均明知一次私運洋
    菸其完稅價格逾新台幣（下同）100,000元者，係屬行政院
    依懲治走私條例規定公告之「管制物品項目及數額」丙項所
    列之管制進口物品，不得擅予運送或銷售。甲○○另明知
    「ＤＡＶＩＤＯＦＦ」之名稱及圖樣業經商標專用權人瑞士
    商
    ．大衛朵夫公司（Davidoff & Cie SA，設瑞士國日內瓦
    1200 萊弗路2號2 Rue de Rive, 1200 Geneva,
    Switzerland）向主管機關經濟部中央標準局申請註冊（註
    冊號數第255036號，專用期限延展至民國94年3月15日止）
    「ＭＩＬＤＳＥＶＥＮ」
    、「ＭＩＬＤＳＥＶＥＮ７」業經商標專用權人日商．日本
    香煙產業股份有限公司（日本產業株式會社，設日本
    國東京都港區虎門2－2－1）向主管機關經濟部中央標準
    局申請註冊（註冊號數第675731號、第329982號，專用期限
    延展至95年6月30日止）「長壽」之名稱及圖樣業經商標
    專用權人台灣省菸酒公賣局（現為台灣菸酒股份有限公司）
    向主管機關經濟部中央標準局申請註冊（註冊號數第49
    9935號，專用期限展延至91年10月31日止），且均經前開主
    管機關核准而取得指定使用於83年7月15日修正前商標法施
    行細則第24條第18類（現行第49條附表第34類）各種煙、煙
    草、煙絲、捲煙、雪茄煙嚼煙、濾嘴香煙之商品上，任何人
    未經前揭商標專用權人之同意或授權，不得於同一商品之香
    煙，使用相同或近似於此等之註冊商標予以仿冒，亦不得明
    知為仿冒之香煙商品而予輸入。
三、詎甲○○與名為「林」之不詳年籍成年男子仍基於共同私
    運管制物品逾公告數額之犯意聯絡，及行為分擔，共同謀議
    自大陸地區私運仿冒洋菸進口。乃先於90年9月中旬，由「
    林」負責在大陸地區購買仿冒「長壽」、「ＤＡＶＩＤＯ
    ＦＦ」及「ＭＩＬＤＳＥＶＥＮ」等廠牌之香菸後，以裝載
    於海運貨櫃，自高雄港登岸後再轉運至台北縣瑞芳鎮中央貨
    櫃場向財政部基隆關報關，惟擬於中途調包之方式私運進口
    。甲○○則負責在台灣接貨，並向不知情之蘇明哲租用位於
    桃園縣蘆竹鄉○○路228之1號倉庫作為藏置私貨之處所。嗣
    於同年11月17日上午，甲○○經「林」告知裝載上開仿冒
    私菸之貨櫃號碼為ＫＬＦＵ0000000及ＫＫＦＵ0000000號（
    船名為ＯＲＣＨＩＤＢＲＩＤＧＥ蘭花橋）後，即前往高雄
    港第42號碼頭接應。並於同日上午9時50分許，及9時53分許
    ，分別由其與另乙名亦具有共同犯意聯絡之不詳姓名年籍成
    年男子，在碼頭旁攔下各由邱應欽、朱正達分別駕駛載運上
    開二只貨櫃之車號ＫＨ－２３７及ＫＯ－８０２號聯結車，
    並告以所載之貨櫃內係私菸並許以新台幣（下同）50,000元
    之報酬。邱應欽、朱正達聞言乃均同意以上開代價受僱，並
    基於共同運送運送前開私運進口逾公告數額管制物品走私洋
    菸之犯意聯絡及行為分擔，以原車將上開貨櫃起運載送至前
    揭桃園縣蘆竹鄉○○路228之1號倉庫卸貨，甲○○及該名不
    詳姓名之成年男子並分別隨邱應欽、朱正達所駕駛之聯結車
    同行，甲○○並當場將50,000元現金交付邱應欽（邱應欽、
    朱正達業經原審判處罪刑確定）。
四、嗣甲○○搭乘邱應欽所駕駛之聯結車先於下午約3時許抵達
    上開倉庫，並由甲○○所臨時僱用而不知情之丙○○、戊○○、丁○○（原名鄭天賜，於83年9月13日改名為鄭元隆，
    再於89年10月23日改名為丁○○）、己○○、乙○○將貨櫃
    中之私菸搬運下車。又旋於同日下午3時30分許，邱應欽所
    駕駛聯結車之貨櫃業已搬空而啟程離去，而朱正達所駕駛之
    聯結車亦甫抵達上開倉庫時，為接獲線報埋伏於現場之內政
    部警政署刑事警察局會同電信警察隊、基隆市警察局刑警隊
    、第一分局當場查獲，並扣得前揭貨櫃內裝載如附表所示之
    仿冒軟白長壽菸186,770包、「ＤＡＶＩＤＯＦＦ」牌洋菸
    381,500包及「ＭＩＬＤＳＥＶＥＮ」牌洋菸296,500包（私
    菸數量及完稅價格詳如附表），及在邱應欽身上查獲甲○○
    交付之運送報酬現金50,000元。
五、案經基隆市警察局第一分局報請台灣桃園地方法院檢察署檢
    察官偵查起訴。
    理      由
壹、有罪部分（被告甲○○）：
一、被告之供述：前揭犯罪事實，業據上訴人即被告甲○○坦承
    ，並據判決確定同案被告邱應欽、朱正達供述在卷。
二、認定犯罪事實所憑之證據及理由：
    被告甲○○與邱應欽、朱正達分別對前開犯罪事實所為全部
    或部分之自白，互核情節相符，並經證人即查獲本件之刑事
    警察局偵四隊二組警員林淵城、藍昌祥及在場不知情而受僱
    搬運私菸之丙○○、戊○○、丁○○、己○○、乙○○分別
    於警偵訊及偵審中證述屬實，且有錄影帶1捲、照片5幀、車
    籍查詢系統－查詢認可資料、高雄港第42號碼頭連海船舶裝
    卸承攬股份有限公司貨櫃運送單（兼出進站放行單）及貨櫃
    車架交收單各2紙在卷可稽，復有扣案貨櫃封條2件、甲○○
    交付邱應欽之現金50,000元及如附表所示之私菸可資佐證，
    均堪認定係與事實相符，允可憑採。
三、法律適用：
  (一)按洋菸係行政院依懲治走私條例規定所公告之「公告管制物
    品項目及其數額」丙項第1款所示之管制進口物品（按此項
    公告洋菸為管制進口物品業經行政院於90年12月27日刪除，
    惟此係事實上變更，並不影響被告應負之責任），依該項規
    定，一次私運該項所規定物品一項或數項，其總額由海關照
    緝獲時之完稅價格計算，超過100,000元者，即應依懲治走
    私條例規定處罰。查本件扣案之上開洋菸，於查獲時之完稅
    價格共計7,257,160元，此有財政部基隆關稅局出具之完稅
    價格計算表附卷足憑。
  (二)另按懲治走私條例第3條第1項之運送私運管制物品進口逾公
    告數額之走私物品罪，法條文字並無限於運送他人所有或持
    有之走私物品為要件，故不論為他人運送或為自己運送，均
    應成立運送走私物品罪，此有最高法院82年度第三次刑事庭
    會議決議及84年度台上字第2525號判例可資參照。
  (三)另本件行為後，懲治走私條例第2條、第3條經立法院三讀修
    正，於91年6月26日總統公布施行，由原來法定刑為七年以
    下有期徒刑，得併科新臺幣二十萬元以下之罰金（第2條）
    及五年以下有期徒刑、拘役或科或併科新臺幣九萬元以下罰
    金（第3條）；分別修正為七年以下有期徒刑，得併科新臺
    幣三百萬元以下罰金（第2條）及五年以下有期徒刑、拘役
    或科或併科新臺幣一百五十萬元以下罰金（第3條）。經比
    較新舊法，均以舊法有利於被告甲○○，故本件自應依刑法
    第2條第1項但書規定，適用行為時前開修正前之懲治走私條
    例第2條第1項及第3條第1項之規定。
  (四)又本件「ＤＡＶＩＤＯＦＦ」之名稱及圖樣業經商標專用
    權人瑞士商．大衛朵夫公司（Davidoff & Cie SA，設瑞士
    國日內瓦1200萊弗路2號2 Rue de Rive, 1200Geneva, Swit
    zerland）向主管機關經濟部中央標準局申請註冊（註冊號
    數第255036號）「ＭＩＬＤＳＥＶＥＮ」、「ＭＩＬＤＳ
    ＥＶＥＮ７」之名稱及圖樣，業經商標專用權人日商．日本
    香煙產業股份有限公司（日本產業株式會社，設日本
    國東京都港區虎門2－2－1）向主管機關經濟部中央標準
    局申請註冊（註冊號數第675731號、第329982號及第329985
    號）「長壽」之名稱及圖樣業經商標專用權人台灣省菸酒
    公賣局（現為台灣菸酒股份有限公司）向主管機關經濟部中
    央標準局申請註冊（註冊號數第499935號），且均經前開主
    管機關核准而取得指定使用於83年7月15日修正前商標法施
    行細則第24條第18類（現行第49條附表第第34類）各種煙、
    煙草、煙絲、捲煙、雪茄煙、嚼煙、濾嘴香煙之商品上，此
    有商標註冊證3紙在卷可稽。未獲前揭商標專用權人之同意
    或授權前，不得於同一商品之香煙，使用相同或近似於此等
    之註冊商標予以仿冒，亦不得明知為仿冒之香煙商品而予輸
    入。
  (五)是被告甲○○明知本件洋菸係屬未稅且係侵害商標專用權之
    仿冒商品，竟與「林」共同謀議以貨櫃裝載自大陸地區海
    運至高雄港進口轉運之方式予以私運輸入進口，再伺機運送
    至其承租之倉庫調包，核其所為，係犯懲治走私條例第2
    條第1項之私運管制物品進口逾公告數額罪同條例第3條第
    1項之運送私運管制物品進口逾公告數額之走私物品罪及
    修正前商標法第63條之明知為仿冒商品而輸入罪。查被告行
    為後，商標法第63條所規定「明知前條商品（商標法第62條
    ）而販賣、意圖販賣而陳列、輸出或輸入者，處一年以下有
    期徒刑、拘役或科或併科新臺幣五萬元以下罰金」，已於92
    年5月28日修正公布，變更為商標法第82條規定「明知前條
    商品（商標法第81條）而販賣、意圖販賣而陳列、輸出或輸
    入者，處一年以下有期徒刑、拘役或科或併科新臺幣五萬元
    以下罰金」；修正前商標法第63條與修正後商標法第82條，
    其犯罪購成要件均為相同，然條文中所指「明知前條商品」
    ，則以修正前規定「意圖欺騙他人，而有左列情形之一者」
    ，較修正後規定「未得商標權人或團體商標權人同意，而有
    左列情形之一者」，其構成要件較為嚴苛，亦比較有利於行
    為人；依刑法第2條第1項但書規定，自應適用較有利於被告
    之行為時法，即86年5月7日修正公布商標法第63條規定處斷
    。
  (六)公訴人於起訴書內已載明被告甲○○為自己於國內運送走私
    洋菸之事實，僅於證據及所犯法條欄漏引懲治走私條例第3
    條第1項罪名，故不影響前開認定。
  (七)被告甲○○關於私運走私物品及違反商標法部分與「林」
    、另乙名不詳姓名年籍之成年男子間，及關於運送走私物品
    部分，與邱應欽、朱正達間互有犯意聯絡、行為分擔，均為
    共同正犯。
  (八)被告甲○○所犯前開三罪間，互有方法、結果之牽連關係，
    為牽連犯，應依刑法第55條之規定，從較重之私運管制物品
    進口逾公告數額罪處斷。
  (九)被告甲○○所犯輸入前開侵害商標專用權人台灣省菸酒公賣
    局（現為台灣菸酒股份有限公司）對於「長壽」之商標名稱
    及圖樣，而於同一商品使用相同之註冊商標予以仿冒之香煙
    部分之犯行，雖未據公訴人載於起訴書內，惟上述犯行，與
    已起訴之其他輸入仿冒商品犯行因具連續犯之關係，為裁判
    上一罪，依審判不可分原則，自均為起訴效力所及，得併予
    審究。
四、科刑及其審酌事項：
    原審對被告甲○○論罪科刑，固非無見。惟查，被告行為後
    ，商標法已有修正，原判決未及比較新舊法及說明如何適用
    ，尚有可議，被告甲○○上訴仍執陳詞，以其只是運送並不
    知為仿冒品等語為辯，而指摘原判決不當，惟查被告甲○○
    自承其在台灣負責接貨，又租用倉庫藏置私貨，其為明知為
    仿冒品而私運進口之共犯，而非僅止於運送而已甚明，所辯
    雖無可取，但原判決既有上述可議，關於甲○○部分即無可
    維持，應由本院撤銷改判。爰審酌被告甲○○私運仿冒菸類
    商品進口及運送之行為，不僅助長走私風氣，損及課稅公平
    及真正商標權利人之正常營收且破壞其商譽，並擾亂國內菸
    品價格市場之健全發展，兼以本次查獲仿冒私菸之數量龐大
    ，已足以影響交易秩序之公平、公正與國家之關稅收入甚鉅
    ，但被告犯後已坦承大部分犯行，態度尚稱良好，及其犯罪
    之動機、目的、所受之刺激、手段、品行、智識程度、所生
    危害及犯罪後之態度等一切情狀，仍照原判決量處如主文第
    二項所示之刑。
五、沒收：
  (一)扣案之現金50,000元，係共同被告邱應欽因犯罪所得之物，
    應依刑法第38條第1項第3款之規定宣告沒收。
  (二)如附表所示之私菸，均為侵害他人商標專用權之仿冒商品，
    不論為何人所有，應依修正前商標法第64條之規定宣告沒收
    。
  (三)至扣案之貨櫃封條2紙，係高雄港第42號碼頭連海船舶裝卸
    承攬股份有限公司所有，非被告所有，不得諭知沒收。
六、不另為無罪之諭知：
  (一)公訴意旨尚認被告甲○○另共同犯有菸酒管理法第46條之罪
    嫌云云，然查，原於89年4月19日公布之菸酒管理法，係於
    本件查獲後之90年11月29日經行政院以台九十財字第069671
    號令，定自91年1月1日起施行。故依法律不溯及既往之原則
    ，自不得以行為當時尚未施行之法條罪名相繩，此部份本應
    諭知無罪。但依公訴意旨認此部份與前開其他經認定有罪之
    其他犯行係具裁判上一罪之牽連犯關係，按審判不可分原則
    ，爰不另為無罪之諭知。
七、被告經合法傳喚，無正當理由不到庭，爰不待其陳述，逕行
    判決。
貳、無罪部分（被告丙○○、戊○○、丁○○、己○○、乙○○
    部分）：
一、公訴意旨另略以：被告甲○○以7,000元之代價僱用與之有
    犯意聯絡之被告丙○○、丁○○、戊○○、己○○、乙○○
    等人負責搬運、銷售私貨。嗣於同年11月17日下午被告邱應
    欽、朱正達將私菸運送至甲○○前揭租用之倉庫後，即夥同
    被告丙○○、丁○○、戊○○、己○○、乙○○在前揭倉庫
    卸貨。旋於90年11月17日下午15時30分許，經警查獲，並扣
    得如附表所示之私菸，因認被告丙○○、丁○○、戊○○、
    己○○、乙○○等人亦同涉違反懲治走私條例第2條第1項之
    私運管制物品進口逾公告數額罪及菸酒管理法第46條罪嫌云
    云。
二、按犯罪事實應依證據認定之，無證據不得認定其犯罪事實。
    又不能證明被告犯罪者，應諭知無罪之判決，刑事訴訟法第
    154條第2項、第301條第1項分別定有明文。又所謂證據，須
    適於為被告犯罪事實之證明者，始得採為斷罪資料，如未能
    發現相當證據，或證據不足以證明，自不能以推測或擬制之
    方法，以為裁判基礎。（最高法院53年台上字第2750號及40
    年台上字第86號判例參照）又犯罪事實之認定，應憑真實之
    證據，倘證據是否真實尚欠明確，自難以擬制推測之方法，
    為其判斷之基礎（最高法院53年臺上字第656號判例參照）
    。且刑事訴訟上證明之資料，無論其為直接或間接證據，均
    須達於通常一般之人均不致有所懷疑，而得確信其為真實之
    程度，始得據為有罪之認定，若其關於被告是否犯罪之證明
    未能達此程度，而有合理懷疑之存在，致使無從形成有罪之
    確信，根據「罪證有疑，利於被告」之證據法則，即不得遽
    為不利被告之認定（最高法院76年度臺上字第4986號判例參
    照）。又共同被告不利於己之陳述，固得採為其他共同被告
    犯罪之證據，惟此項不利之陳述，須無瑕疵可指，而就其他
    方面調查，又與事實相符，始得採為其他共同被告犯罪事實
    之認定（最高法院46年臺上字第419號判例參照）。
三、訊之被告丙○○、丁○○、戊○○、己○○、乙○○均堅決
    否認有何公訴人所指之犯行，渠等於警訊及偵查中一致辯稱
    ：「我們是受甲○○僱用到倉庫搬輪胎，我們並不知道甲○○是要我們去搬走私的香菸，亦不知道該批香菸是仿冒品」
    等語。於原審審理中則：
  (一)一致辯稱：「到那邊才知道要搬私煙。」及「（問：既然知
    道是私煙，為何不立即離去？）我們還未收錢，因為已和甲○○說好，不好意思離去。」等語（見原審91年8月27日訊
    問筆錄）。
  (二)於原審91年10月16日庭訊時訊以「何時受甲○○僱請？」
    (1)被告丙○○稱：「在當天，他打電話給我叫去倉庫，叫我
      幫他搬輪胎，到了現場他給我6,000元，我有搬到輪胎，
      後來就是香煙，但我不敢走。先前他的確有問我關於走私
      的事，但那是好幾年前，我不認識林。」
    (2)被告戊○○稱：「是我父親叫我去，我並不認識甲○○，
      我跟我父親一起去，代價也是根我父親說。」
    (3)被告丁○○稱：「在事發前半個月，周有問我是否願意搬
      起車零件，當天他有打電話跟我說要找幾個工人，每人三
      、四千元，我說只有我兒子去，他問我會不會開堆高機，
      我說開看看，所以要給我一個人7,000元，我帶我兒子去
      ，我一開始搬輪胎，後來是香煙，我有不高興，但我有繼
      續搬，但錢也沒拿到。」
    (4)被告己○○稱：「我之前認識甲○○，在之前幾天就有告
      訴我，當天他打電話給我，因為我受傷，腳的韌帶斷掉，
      我想賺一些外快，他說一天三、四千元，一開始是輪胎，
      後來是搬香煙，後來就被警察抓了。」
    (5)被告乙○○稱：「我不認識被告，我在貨運行做搬運的零
      工，有一個不認識的人叫我去搬運，當時貨運行只有我一
      個人，他說要搬貨櫃裡的東西，他說一天2,000元，到了
      現場，本來是搬輪胎，後來箱子有破掉，看到是香煙。」
    （以上均見原審91年10月16日訊問筆錄）
  (三)於原審91年11月6日審判時：
    (1)仍一致辯稱：「我們是受甲○○僱用到倉庫搬輪胎，我們
      並不知道甲○○是要我們去搬走私的香菸，亦不知道該批
      香菸是仿冒品。」等語。
    (2)被告丙○○辯稱：「我中年失業，而且我有另案在最高法
      院，我已經在家中很久，被告甲○○說有賺錢的機會，我
      才會答應，我去現場，看到是走私香煙，我本來想走，又
      因好奇心，所以在現場走來走去。」
    (3)被告丁○○、戊○○共同辯稱：「因為我們想要賺錢，被
      告甲○○告訴我們那邊有錢可賺。」
    (4)被告己○○辯稱：「我之前開車出車禍，腳受傷，被告甲○○打電話給我，說有錢可賺，我才會去。」
    (5)被告乙○○辯稱：「我本來就在貨運行搬貨，我是做零工
      。」（以上均見原審91年11月6日訊問筆錄）
四、公訴人認被告丙○○、丁○○、戊○○、己○○、乙○○犯
    有前開罪名，無非係以：
  (一)被告甲○○於偵查中供稱：「因丙○○有走私之經驗，伊乃
    請向丙○○請教走私之相關細節，並請丙○○到場幫忙，因
    伊與戊○○是朋友，乃請戊○○來幫忙，戊○○邀他父親丁○○參加，乙○○、己○○是丁○○找來的，丙○○、戊○○、丁○○、乙○○、己○○於事前即均知是來幫忙搬運走
    私香菸的」明確。
  (二)再參以被告丙○○、丁○○、乙○○、己○○等人均非年輕
    力壯之輩，被告甲○○若非僱用渠等從事走私之犯行，依勞
    動市場之薪資行情，實無以7,000元之代價僱用渠等擔任一
    般搬運工之理，是被告丙○○、戊○○、丁○○、乙○○、
    己○○等人所辯顯不足採。
五、公訴人前開認定固非無見，然查：
  (一)原於89年4月19日公布之菸酒管理法，係於本件查獲後之90
    年11月29日經行政院以台九十財字第069671號令，定自91年
    1月1日起施行，已如前述。故依法律不溯及既往之原則，自
    不得以行為當時尚未施行之法條罪名相繩，故被告丙○○、
    丁○○、戊○○、己○○、乙○○此被訴部份即應諭知無罪
    。
  (二)另按本件被告丙○○、丁○○、戊○○、己○○、乙○○除
    受雇於當日在場搬運（卸貨）私菸之行為外，並無任何證據
    可證渠等有何等與被告甲○○共同謀議並分擔犯行而參予本
    件走私犯行之事實。而此一搬運卸貨之行為，並非懲治走私
    條例之「私運」行為甚顯；且嚴格言之，亦非同條例所規範
    之「運送」行為，而屬於構成要件以外之行為。從而，被告
    丙○○、丁○○、戊○○、己○○、乙○○並無足以該當起
    訴書證據及所犯法條欄所指違反懲治走私條例第2條第1項之
    私運管制物品進口逾公告數額罪名，或依據起訴書事實欄所
    載屬於同條例第2項運送私運管制物品進口逾公告數額之走
    私物品罪名之客觀上構成要件行為。
  (三)又雖共犯之成立，固不以親身實施犯行為必要，惟須有自己
    參與共同犯罪之意思。由於成立共犯之要件在於行為人間有
    主觀犯意之交互聯絡，而主觀犯意往往潛存內心不易探知，
    得其自白固可為據，否則即須藉由行為人表現於外之客觀行
    為加以探知確認，方不致失諸武斷。本件被告丙○○、丁○○、戊○○、己○○、乙○○既均否認有參與犯罪之意思，
    是除被告甲○○之供述外，別無積極證據可認渠等此一外在
    客觀之構成要件行為，係基於主觀犯意之交互聯絡，而得與
    被告甲○○成立前開罪名之共同正犯。從而本件之關鍵厥為
    ，被告甲○○有無與渠等具有主觀犯意之聯絡，亦即渠等是
    否於事前已然明知周某之犯罪計畫，並依己意參與共同犯罪
    。
  (四)惟查被告甲○○先後於警偵訊及原審審理中關於被告丙○○
    、丁○○、戊○○、己○○、乙○○是否於事前已知悉受僱
    搬運之物品為非法走私之仿冒香煙供述如下：
    (1)於90年11月17日警訊中稱：「我是貨主，所以我在現場看
      顧貨品」（見90年11月17日警訊筆錄偵卷第14頁背面）；
    (2)於91年11月18日警訊中稱：「我是台灣這邊貨主，負責租
      場地將未稅洋菸卸下後，再由他們通知下游經銷商將貨品
      載走，大陸方面是林在負責，」，「丙○○、丁○○、己○○、乙○○、戊○○是我僱請之搬運工人」，「林是他
      本名，50多歲，165公分左右，肥壯」等語（見偵卷第15
      頁背面、第16頁正面）。
    (3)於90年11月18日偵查初訊時稱：「老闆在大陸，叫林，在
      大陸處理。回台灣叫我負責選倉庫，以供其下貨，再來取
      貨，下完貨後他們就會派人來取貨」。「外國之事皆『林
      』處理，我負責高雄港從40號碼頭，他給我櫃號，我就去
      卸貨。他們如何進入，我不清楚，只負責台灣方面，僱用
      司機、搬運工人，負責將貨運到倉庫去」。「丙○○、丁○○、己○○、戊○○、乙○○是搬運工人，此次搬運費
      每人給六、七千元」（見91年11月18日偵訊筆錄偵卷第85
      頁）。
    (4)90年12月26日偵查中稱：「（問：丙○○、丁○○等人何
      時知倉庫乃走私物？）其至倉庫時始知」（見90年12月26
      日偵訊筆錄偵查卷第155頁反面）。
    (5)於91年1月15日偵查中稱：「（問：何以請上年紀之蔡）
      」？回答：「我請蔡幫忙，我請教他一些有關走私的事」
      ；「（問：其餘被告皆你找去搬貨？）是的」；「（問：
      他們知否是私貨？）他們只知是私菸，不知道為仿冒菸」
      ；「我請蔡幫忙，我請教他一些有關走私的事，（問：蔡
      知否是偽煙？）尚未接貨之前，我就告訴他了」；「（問
      ：何以不走蔡之線而蔡願幫你？）因有細節不懂而問蔡，
      其餘被告乃我友人，我向戊○○講搬私菸，鄭稱稱找其父
      丁○○，翌有作過，知如何做，益（指乙○○）是丁○○
      之友」（見91年1月15日偵訊筆錄偵查卷第161頁正、反面
      ）。
    (6)於原審審理中稱：「我是預計用中途調換的方式，把載有
      香煙的貨櫃換過來，... 丙○○等人我是上了高速公路以
      後才打電話給他們，我先聯絡丁○○，我都有打電話給其
      他人，我在當天才打電話給丙○○，我是騙他們說要搬輪
      胎，我請丁○○等人一人6,000元，之所以當天才講，是
      怕船期延誤，他們會漏口風，他們是車到了倉庫才知道是
      香煙，他們搬一半就被抓了」；「（問：何以再偵查中稱
      找丙○○是因為他有經驗？）我常去他家泡茶，會閒聊他
      以前做的事，我真的是當天還未拆櫃的時候才告訴他」（
      見原審91年10月16日訊問筆錄）。
  (五)由前開被告甲○○之供述可知，其未曾指述事前已告知被告
    己○○、乙○○二人受僱所搬運係私菸貨品，是全乏積極證
    據可證被告謝、侯二人在場搬運之行為，有何與周某共犯懲
    治走私條例罪名之犯意聯絡。又被告甲○○除於91年1月15
    日偵查中稱：「尚未接貨之前，伊就告訴丙○○了」及「伊
    向戊○○講搬私菸，戊○○稱找其父丁○○，丁○○有作過
    ，知如何做」等之部分外，亦均未提及被告丙○○、丁○○
    、戊○○等人就受僱之工作內容係搬運私菸者於事前已然知
    情，甚且前於90年12月26日偵訊中尚明白供稱：「被告丙○○等人係至倉庫始知為走私物」等語，且於原審審理中仍為
    相同供述。是自難僅憑被告甲○○前開不利被告丙○○、戊○○及丁○○之單一且與前後所供不符之指述，即遽入渠等
    於罪。是本件仍乏證據可證被告丙○○、戊○○、丁○○之
    搬運行為，係基於與被告甲○○共同聯絡之犯意。
  (六)另查被告甲○○固於偵審中供稱僱用被告丙○○、丁○○、
    戊○○、己○○、乙○○搬運之代價為一日六、七千元等語
    ，姑不論其所述金額與被告己○○、乙○○所供明顯不符，
    縱認此一報酬屬實且顯然偏高，亦不得僅以被告等受有此項
    報酬之給付，即認定渠等於事前已然明知而有參與本件走私
    犯行之犯意聯絡與行為分擔。公訴人僅以被告丙○○、丁○○、乙○○、己○○等人均非年輕力壯之輩，被告甲○○若
    非僱用渠等從事走私之犯行，依勞動市場之薪資行情，實無
    以7,000元之代價僱用渠等擔任一般搬運工之理等臆測擬判
    之詞，即遽為對被告丙○○、丁○○、戊○○、己○○、乙○○不利之推論，尚嫌速斷，而乏依據。
  (七)末查，本件被告丙○○雖不否認被告甲○○有向其詢問關於
    走私之事項，惟此一徵詢行為，尚難認已達共同謀議之共犯
    程度，且本件周某亦供陳「並非走被告之線」乙情在卷。是
    在無其他證據足以參佐之前，自不得僅以周、蔡二人間此一
    「徵詢」之事實，即遽以推論被告丙○○與被告甲○○顯然
    共犯本件走私罪名，甚為明確。公訴人所舉此項間接證據，
    關於被告是否犯罪之證明容有合理懷疑之存在，自無從使本
    院形成有罪之確信，自不得以之遽為不利被告認定之基礎。
六、綜上所述，本件調查之途徑已窮，上開跡證在訴訟上之證明
    ，尚存有合理之懷疑，而未達於確信為真實之程度，自不能
    僅因被告丙○○、丁○○、戊○○、己○○、乙○○在場搬
    運未稅之私菸，即以推測或擬制之方法，遽爾認定渠等有何
    與被告甲○○共同違反懲治走私條例之犯行，以供裁判基礎
    。且被告等亦不得以行為當時尚未施行之菸酒管理法予以規
    範。此外，復查無其他積極證據足認被告丙○○、丁○○、
    戊○○、己○○、乙○○犯有何罪，揆諸前揭說明，自應為
    渠等無罪之諭知。
七、原審以不能證明被告丙○○、戊○○、丁○○、己○○、乙○○犯罪，而為被告等無罪之判決，即核無不合。公訴人上
    訴意旨雖謂上開被告等與同案被告甲○○事先共同謀議，乃
    同一犯罪集團云云。惟查，上開被告丙○○、戊○○、丁○○、己○○、乙○○除受雇於當日在場卸貨外，並無任何證
    據可證渠等有何等與被告甲○○共同謀議並分擔犯行而參予
    本件走私犯行之事實，此業經原判決理由說明甚詳，又按刑
    事訴訟法第161條第1項規定：檢察官就被告犯罪事實，應負
    舉證責任，並指出證明之方法。對於其所訴之被告犯罪事實
    ，應負提出證據及說服之實質舉證責任，倘所提出之證據，
    不足為被告有罪之積極證明，或其闡明之證明方法，無從說
    服法官以形成被告有罪之心證，基於無罪推定之原則，自應
    為被告無罪判決之諭知。而證據之取捨與證據之證明力如何
    ，均屬事實審法院得自由裁量、判斷之職權，茍其此項裁量
    、判斷，並不悖乎通常一般人日常生活經驗之定則或論理法
    則，又於判決內論敘其何以作此判斷之心證理由者，即不得
    任意指摘其為違法。茲原判決已詳敘就卷內證據調查之結果
    ，而為綜合判斷、取捨，認不足證明被告等確有公訴人所指
    訴之犯行，其得心證的理由已說明甚詳，且所為論斷從形式
    上觀察，亦難認有違背經驗法則、論理法則，或有其他違背
    法令之情形，自不容任意指為違法。公訴人提起上訴，仍執
    相同陳詞而為爭執，復未提出其他積極事證證明被告等有何
    共同謀議犯罪之情形，徒砌臆測之詞漫指原判決不當，並無
    可取，上訴為無理由，應予駁回。
八、被告戊○○、丁○○經合法傳喚，無正當理由不到庭，爰不
    待其陳述，逕行判決。
據上論斷，應依刑事訴訟法第368條、第369條第1項前段、第364
條、第299條第1項、第371條，修正前懲治走私條例第2條第1項
、第3條第1項、第11條，修正前商標法第63條、第64條，刑法第
11條前段、第2條第1項但書、第28條、第55條、第38條第1項第3
款，判決如主文。
本案經檢察官林炳雄到庭執行職務。
中　　華　　民　　國　　94　　年　　9 　　月　　30　　日
　　　　　　　　　刑事第十三庭  審判長法　官  劉景星
                                      法  官  李春地
                                      法  官  陳志洋
以上正本證明與原本無異。
如不服本判決，應於收受送達後十日內向本院提出上訴書狀，其
未敘述上訴之理由者並得於提起上訴後十日內向本院補提理由書
（均須按他造當事人之人數附繕本）。
                                      書記官  王韻雅
中　　華　　民　　國　　94　　年　　10　　月　　3 　　日
附錄：本案論罪科刑法條全文
修正前懲治走私條例第二條：
私運管制物品進口﹑出口逾公告數額者，處七年以下有期徒刑，
得併科新台幣二十萬元以下罰金。
以犯前項之罪為常業者，處三年以上十年以下有期徒刑，得併科
新台幣三十萬元以下罰金。
第一項之未遂犯罰之。
第一項所稱管制物品及其數額，由行政院公告之。
修正前懲治走私條例第三條：
運送、銷售或藏匿前條第一項之走私物品者，處五年以下有期徒
、拘役或科或併科新臺幣九萬元以下罰金。
以犯前項之罪為常業者，處一年以上七年以下有期徒刑，得併科
新臺幣二十萬元以下罰金。
第一項之未遂犯罰之。
修正前商標法第六十三條：
明知為前條商品而販賣、意圖販賣而陳列、輸出或輸入者，處一
年以下有期徒刑、拘役或科或併科新臺幣五萬元以下罰金。
附表：
┌─┬──────────┬──────┬──────┬────────┐
│  │私    煙    廠    牌│每包完稅價格│數        量│全部完稅價格    │
├─┼──────────┼──────┼──────┼────────┤
│1.│軟白長壽淡菸（仿品）│八元        │壹拾捌萬陸仟│壹佰肆拾玖萬肆仟│
│  │                    │            │柒佰柒拾包  │壹佰陸拾元整    │
├─┼──────────┼──────┼──────┼────────┤
│2.│ＤＡＶＩＤＯＦＦ    │八點五元    │拾捌萬壹仟│佰貳拾肆萬貳仟│
│  │（仿品）            │            │伍佰包      │柒佰伍拾元整    │
├─┼──────────┼──────┼──────┼────────┤
│7.│ＭＩＬＤ  ＳＥＶＥＮ│八點五元    │貳拾玖萬陸仟│貳佰伍拾貳萬零貳│
│  │（仿品）            │            │伍佰包      │佰伍拾元整      │
├─┴──────────┴──────┴──────┴────────┤
│    完稅價格合計：柒佰貳拾伍萬柒仟壹佰陸拾元整                        │
└───────────────────────────────────┘
